【裁判字號】    88,訴,419
【裁判日期】    900110
【裁判案由】    偽造文書
【裁判全文】
台灣苗栗地方法院刑事判決                          八十八年度訴字第四一九號
    公  訴  人  臺灣苗栗地方法院檢察署檢察官
    被      告  丁○○
右列被告因偽造文書案件，經檢察官提起公訴（八十八年度偵字第五一七九號），本
院判決如左：
    主  文
丁○○行使偽造私文書，足以生損害於公眾，處有期徒刑陸月。扣案之內政部警政署
國道公路警察局民國八十八年十月十七日公警局字（八四）第0000000號、0
000000號舉發違反道路交通管理事件通知單貳份之移送聯、迴覆聯、存查聯及
切結書上偽造「戊○○」之署名，均沒收。
    事  實
一、丁○○於民國八十五年間，曾因違反肅清煙毒條例、強制罪及搶奪罪等案件（起
    訴書誤書為懲治盜匪條例），經台灣高等法院台中分院定執行刑為有期徒刑四年
    五月，現假釋付保護管束中，猶不知慎行，於民國八十八年十月十七日下午三時
    三十分許，無照駕駛其兄洪瑞典所有車號ＰＳ─五三三三號自小客車搭載甲○○
    ，行經國道一號高速公路南向一百五十四公里處，因超速及行駛路肩為警攔檢，
    丁○○為規避罰責，及事先經其兄戊○○告知若經警攔查，可以其名歸避責任，
    而謊稱其係「戊○○」且為有駕駛執照之人，警員庚○○則根據內政部警政署國
    道公路警察對於當場堅稱其係未攜帶駕駛執照之人，可切結後放行之便宜措施而
    製作切結書之私文書，交另一警員乙○○持供丁○○填載，其遂冒用「戊○○」
    之姓名、住址並謊編年籍，而偽簽於切結書上，表示其領有合格有效之駕駛執照
    ，並交回龍警員供開立公警局字（八四）第0000000號、0000000
    號舉發違反道路交通管理事件通知單（以下簡稱舉發單）一式四聯計二份，並撕
    下第一聯通知聯二份予丁○○收執，丁○○並接續偽簽「戊○○」之署名於該二
    份舉發單移送聯上之「收受通知聯者簽章」欄內，該偽簽之署名並因而複印於該
    等舉發單之迴覆聯、存查聯，充為戊○○本人收受該舉發單之通知聯之意思後，
    復將舉發單二份之移送聯、迴覆聯及存查聯交回警員處理，藉以表示業已收受上
    開二份通知單，而持以行使，足以生損害於警察機關對道路交通違規事件管理之
    正確性。
二、案經內政部警政署國道公路警察局第三警察隊移送臺灣苗栗地方法院檢察署檢察
    官偵查起訴。
    理  由
一、訊據被告丁○○對於右揭犯罪事實矢口否認，辯稱：伊在簽名前，警察即知其係
    冒名，然仍堅持伊報何名，即簽該名，伊並未收受該二份舉發單，而切結書亦是
    回隊部後始製作，因其係事先經戊○○同意始偽簽其名，行為並不足以使其兄受
    損，且因警已知其身分，自無影響警察機關對道路交通違規事件管理之正確性云
    云，經查：
（一）被告丁○○初於警訊及檢察官偵訊時，對於上情坦承不諱，核與證人即查獲警
      員乙○○於本院調查時證稱：切結書係庚○○所寫，伊叫被告簽切結書，庚○○警員再按切結書資料開具紅單，伊有在旁，被告簽名時手會抖，伊懷疑非本
      人，待他簽完後才去問車上另一位，寫紅單、撕紅單均是龍警員處理，搜車時
      ，發現皮夾後，被告將證件取出始稱其非戊○○，伊等發現被告謊報姓名後將
      紅單收回，至於何時收回，伊不清楚等語（參見本院卷第十九反面、第二十反
      面、第二十二頁、六九頁反面、七一頁反面筆錄）、證人即當場查獲警員庚○○結證稱：紅單係伊所開，切結書是同事乙○○交給被告所寫，當天係先寫切
    結書，並於當場告知應據實填寫，再依據切結書資料開立二份罰單，被告有於
      其上簽名，伊當場亦將通知聯撕下交付予被告，切結書係在公路上製作，紅單
      及切結書上藍色部分均伊所寫，發現被告真實身分後，印象中由伊收回紅單，
      當時乙○○有在場等語（參見本院卷第四十一頁正反面、四二頁正反面、四四
      頁、六八頁反面、七十頁反面筆錄）相符，並有被告偽造「戊○○」署名之國
      道公路警察局八十八年十月十七日公警局字（八四）第0000000號、0
      000000號舉發單一式四聯共二份在卷可稽。
（二）被告自承經警攔檢時稱其係領有駕駛執照然未攜帶之人，而因現階段於警政署
      未完成警用電腦構建駕籍資料提供查詢或完整網際網路查詢系統之前，為避免
      因取締未帶駕照違規、禁駛而發生不法侵害人民權利行使引發國家賠償之問題
      ，內政部警政署國道公路警察局遂以八十八年六月二十八日八八公局交字第九
      ０七八號函要求員警對於駕駛人堅稱其係未帶駕駛執照者依處罰條例第二十五
      條第一項第三款規定「駕駛車輛未隨身攜帶駕駛執照」，依法舉發，並切結後
      放行，此有該署八十九年三月三日（八九）公局交字第０四一七０號函覆有關
      要求駕駛人簽署「切結書」之說明函及該函文之附件在卷可稽（參見本院卷第
      九八、九九、一０二至一０七頁），則警員庚○○前述證稱：切結書藍色部分
      由伊製作，同事乙○○交給被告所寫，伊係先寫切結書再依據切結書開立舉發
      單等語，及製作切結書之目的係為免拆牌等語（參見本院卷七十頁筆錄），即
      非於法無據，雖被告辯稱本案切結書係警員回部隊後製作再交由其簽寫，然被
      告自承警員於國道高速公路時即已拆牌，核與證人即同車之甲○○、警員庚○○、乙○○所證相符，則警員既已拆牌，實無事後再製作該切結書必要之理！
      觀諸卷附切結書上，被告確實書寫其杜撰之「５７年５、２０」年籍，參以卷
      附二份舉發單上被告之出生年月日亦係記載為五十七年五月二十日，若該份切
      結書係被告事後回國道公路警察局第三警察隊泰安分隊始填寫，則其對於先前
      在國道高速公路上供警填製本案二份舉發單所杜撰之出生年月日竟仍記憶猶存
      而為同一記載？再觀諸偵查卷附切結書上黑色原子筆墨水、印泥與警訊筆錄上
      黑色原子筆墨水、印泥均有所不同，則辯護人辯稱：舉發單是在現場製作，而
      切結書係回隊部由當場訊問之乙○○警員，於訊畢後順便由被告一起作簽發之
      動作云云，顯係臆測之詞，不足憑採。雖本案舉發單二份及切結書被告之簽名
      ，一為黑色，一為藍色，惟查獲本案係隊員庚○○、乙○○二人，為被告所自
      承，並有二份舉發單上均有該二人職章附卷可徵，而製作切結書及二份舉發單
      之過程亦迭據證人庚○○、乙○○證述在卷，舉發過程既由二位警員執行，過
      程中變換不同顏色之筆並無不符常情處，況被告初於八十八年十月二十五日狀
      子已陳述：警員強命伊於通知單及切結書上簽下其兄之名，並於被告簽完名後
      ，以須查證身分為由將被告帶回警局等語（參見偵查卷第二一頁），其嗣後翻
      異稱切結書係回隊上進門處始簽寫云云，顯係臨訟卸責之詞，不足採信。自以
      證人庚○○、乙○○證述先由被告寫切結書，再依據切結書開立舉發單，嗣發
      現被告真實身分且未領有駕駛執照時始拆牌等情為可採。
（三）被告堅稱舉發警員並未交付紅單，若有伊會將之對摺，然紅單上並無摺痕云云
     （參見本院卷第四二頁），惟本案舉發單一式四聯二份，第一聯紅色之通知聯
     ，均自浮貼處即有明顯之對摺痕，第二至四聯均無摺痕，此業經本院於八十九
    年九月二十二日勘驗無訛，製有勘驗筆錄在卷可參，並有二份舉發單在卷可憑
      ，另警員將舉發單第二至四聯撕下後，二、三、四聯均各別分開並未黏在一起
      ，將空白舉發單交由辯護人撕下二、三、四聯，該三聯之間並無黏接之物品，
      三張分別獨立，此分別經本院於八十九年一月二十七日、九月二十二日勘驗屬
      實（參見本院卷第六九、一七二、一七三頁勘驗筆錄），則證人己○○證稱：
      伊當天陪同被告之兄戊○○至警局時，看到二疊完整之紅單放在桌上，伊有拿
      起來看，係卷附之罰單無誤，且二份當時均未分開連在一起，伊肯定這二份罰
      單平放在桌上，未與其他空白罰單放在一起云云（參見本院卷第四三頁筆錄）
      ，核與前述本院之勘驗情形不符，因警員一但將舉發單二至四聯全部撕下，即
      會各自分開，其間不再有黏接之物，則證人己○○證稱伊有拿起來看，二份舉
      發單係連在一起云云顯與事實不符；證人丙○○證稱：伊當天亦有至警局，見
      二份紅單分開，一疊比較厚，依伊當時目視判定，認為紅單未撕開等語（參見
      本院卷第四三頁反面筆錄），核與證人己○○、戊○○證稱：伊至警局時，發
      現紅單四聯二份均置於桌上尚未交付被告，尚未撕開等語（參見本院卷第二十
      頁反面筆錄），就罰單一式四聯二份之厚度，互核均不相符，雖證人三人同證
      稱：舉發單二份均平置於桌上，惟證人庚○○證稱：伊當日將通知聯收回，在
      二份罰單左上角以釘書機釘了兩次，舉發單上有釘書針孔等語（參見本院卷第
      一七三頁筆錄），經本院當庭勘驗偵查卷附本案之二份舉發單一式四聯計八張
      ，其左上角均有四個小孔，並當庭以空白舉發單一式四聯，以本院Ａ四筆錄紙
      ，當庭以釘書機釘二次試驗結果，確可呈現前述如偵查卷附舉發單二份針孔呈
      現情形，則證人庚○○所證與事實相符，此二份舉發單可平放在桌上即與常情
      相符，證人丙○○、己○○、戊○○三人所述，均不足作為有利被告之認定。
      而證人庚○○證稱：伊製作完後會先將紅色通知聯一張撕下交受通知人後，請
      受通知人於第二聯移送聯上簽名，因有複寫作用，以下幾聯會複印，伊有撕下
      紅色通知單親自交給被告，第二至四聯回部隊後會撕下待送監理站，三聯並會
      自動分開等語（參見本院卷六八頁反面、第一七二頁筆錄）及迭次證稱伊有將
      二份舉發單第一聯通知單撕下交被告收執等情，與事實相符，足堪憑採。
（四）被告辯稱：當日高速公路上風很大伊因冷才發抖等語（參見本院卷第二十頁反
      面筆錄），核與警員周鴻明證稱因被告簽名時手會抖，伊懷疑非本人，始去搜
      車，發現皮夾後被告將證件取出始稱其非戊○○等語（參見本院卷第十九反面
      筆）相符，雖發抖之原因為何二人說法不一，然既有發抖情形，警員依此合理
      懷疑前往搜車即甚合理，且被告自承當天有提出行照供庚○○警員查證，核與
      證人庚○○證稱：當天在現場被告即拿出行照，依此即可查出該車未參加年度
      檢驗、使用註銷之牌照行使等語（參見本院卷第一七一之一頁筆錄）相符，且
      經本院查詢結果，車主洪瑞典所有車號ＰＳ─五三三三號自小客車於八十八年
      十月十七日收回號牌二面、行照一枚，此有交通部公路局台中區監理所彰化監
      理站八十九年九月二十八日（八九）中監彰字第八九一八二０八號函在卷可徵
      （參見本院卷一八二、一八三頁），而行照上有檢測日期等之記載，此為週知
      之事實，警員依據行照即可舉發卷附0000000舉發單違規事項，則證人
      庚○○所證與事實相符，辯護人辯稱：一般交通大隊查違規，是先查車，再查
      人，且舉發單上記載違規事項，須以電腦查詢，通常會耗費十至十五分鐘，然
      警員查車，或拆牌，時間點非常接至，紅單根本尚未完成，更遑論切結書製作
      ，因係他們發現丁○○並非戊○○時，將之帶回隊部，其他一切文件之製作均
      在隊部製作完成，與刑法所罰之偽造文書、偽造署押構成要件不符合云云，顯
      係臆測之詞，無足憑信。雖證人甲○○證稱：警員於盤查被告三分鐘後，即上
      前查車，於搜車後，伊心想完了，即跟被告說警員已知你之名字，警員並說你
      報什麼名字就簽什麼名字等語（參見本院卷第十九頁筆錄），與前述查證事實
      不符，顯係迴護被告之詞，不足作為有利被告之認定。
（五）按證人之陳述有部分前後不符，或相互間有所歧異時，究竟何者為可採，法院
      仍得本其自由心證予以斟酌，非謂一有不符或矛盾，即應認其全部均為不可採
      信（最高法院七十四年度台上字第一五九九號判例參照），證人乙○○、庚○○警員對於二份舉發單第一聯通知聯究係何時、何地收回，先後證述或有不一
      ，然如前述，其二人對於確有交付該等通知聯予被告及發現被告真實身分後將
      之收回之證述，始終如一且互核相符，難以責令每日處理多宗交通違規之警員
      對於任何過程均須鉅細靡遺，就細節部份稍有不一即直指為所證不實甚明，證
      人乙○○、庚○○前述證述各節，仍可採信。
（六）綜上所述，自以被告在檢察官偵訊時自白為可採，嗣後翻異前詞顯係卸責之詞
      ，不足採信。被告所為自足以生損害於警察機關對道路交通違規事件管理之正
      確性，至其是否得被冒用人之同意仍無礙於致生損害於公眾。
二、 核被告接續於為避免因取締未帶駕照違規、禁駛而發生不法侵害人民權利行使
     引發國家賠償之問題，得予切結放行之私文書上及卷附二份舉發單上偽簽「戊○○」」之署押，復交還取締警員收執，顯然表明其係有駕駛執照之人且就該
     切結書及通知單之內容有所主張，足以生損害於警察機關對道路交通違規事件
     管理之正確性，核其所為，係犯刑法第二百十六條、第二百十條之行使偽造私
     文書罪（最高法院八十三年台上字第六六三一號判例參照）。被告偽造署押為
     偽造私文書之部分行為，偽造私文書而後行使，偽造之低度行為應為行使之高
     度行為所吸收，均不另論罪。其三次偽造文書行為係承同一犯意接續為之，為
     接續犯。爰審酌被告之素行不佳，此有本院被告全國前案紀錄表一份在卷可稽
     ，且為規避無照駕駛遭受道路交通管理處罰條例之處罰，竟行使偽造私文書以
     圖規避責任之犯罪動機、智識程度、犯罪後否認犯行之態度等一切情狀，量處
     如主文所示之刑，以資懲儆。末查，前開扣案之舉發違反道路交通管管理事件
通知單二份之通知聯、移送聯、迴覆聯上及切結書上偽造之「戊○○」署名，不問屬
於犯人與否，均應依刑法第二百十九條宣告沒收。據上論斷，應依刑事訴訟法第二百
九十九條第一項前段，刑法第二百十六條、第二百十條、第二百十九條，判決如主文
。
本案經檢察官戴瑞麒到庭執行職務。
中      華      民      國    九十      年      一      月      十      日
                        臺灣苗栗地方法院刑事庭
                                  審判長法  官  巫  政  松
                                        法  官  張  珈  楨
                                        法  官  黃  賢  婷
右正本證明與原本無異。
如不服本判決，應於送達後十日內向本院提出上訴狀（須附繕本），上訴於台灣高等
法院臺中分院。
                                        書記官  李  學  詩
中      華      民      國    九十      年      一      月      十      日
附錄論罪科刑法條：
刑法第二百十六條
行使第二百十條至第二百十五條之文書者，依偽造、變造文書或登載不實事項或使登
載不實事項之規定處斷。
刑法第二百十條
偽造、變造私文書，足以生損害於公眾或他人者，處五年以下有期徒刑。
刑法第二百十九條：
偽造之印章、印文或署押，不問屬於犯人與否，沒收之。


司法院資訊處製作；財團法人民間司法改革基金會備份。
